臺灣高等法院民事判決　　　　　　　　　　　　　　九十二年度上易字第五三六號
　　上　訴　人　網路家庭國際資訊股份有限公司
　　法定代理人　詹宏志
　　訴訟代理人　鐘明通
　　　　　　　　甯智倫
　　　　　　　　彭顗澄
　　被　上訴人　維思資訊股份有限公司
　　法定代理人　莊旭弘
　　訴訟代理人　鄭勵堅律師
右當事人間債務不履行損害賠償事件，上訴人對於中華民國九十二年四月十六日臺灣
臺北地方法院九十一年度訴字第六六六一號第一審判決提起上訴，本院於民國九十三
年四月六日言詞辯論終結，判決如下：
    主      文
上訴駁回。
第二審訴訟費用由上訴人負擔。
    事      實
甲、上訴人方面：
壹、聲明：
一、原判決關於不利上訴人部分廢棄。
二、右開廢棄部分，被上訴人在第一審之訴及假執行之聲請駁回。
貳、陳述：除與原判決記載相同部分，予以引用外，並補稱略以：
一、被上訴人稱訴外人電腦家庭文化事業股份有限公司（下稱電腦家庭文化事業公司
    ）為上訴人之子公司云云，與事實不符。依經濟部商業司公司登記資料網站查詢
    結果，上訴人與訴外人電腦家庭文化事業公司之公司登記地址、辦公處所及代表
    人均不相同，二者為各別獨立之公司，亦非關係企業。
二、不論上訴人是否有權終止兩造間之合約，依被上訴人對於合約終止後所有處理事
    宜並未異議，並進而與第三人訂立新約等情節觀之，被上訴人事實上已同意終止
    合約，被上訴人提起本件訴訟，無非係因事後反悔，回頭要求與上訴人繼續合作
    未果所致。
三、上訴人於訴外人電腦家庭文化事業公司主張權益被侵害時，即轉知被上訴人，當
    時被上訴人亦同意暫時下線。證人陳逸瑛亦證稱，伊確曾代表訴外人電腦家庭文
    化事業公司，同時向兩造主張權益受侵害，並要求被上訴人說明，惟被上訴人並
    未為合理說明或解釋，上訴人如何能進一步判斷其內情？
四、縱認被上訴人受有損失，惟上訴人終止系爭合約時，已移轉先前二千五百餘位會
    員予被上訴人承受，則計算將來營業收入減少時，移轉會員將來可能產生之營業
    收入，不應包括，即使有因系爭合約終止所產生之未來營業收入減少，亦僅能包
    括未來可能產生之新會員之營業收入。被上訴人亦應就將來會有多少新會員可經
    由上訴人網站而產生之認定依據、可能消費金額若干等事實，舉證證明。又上訴
    人依系爭合約應給付被上訴人當月營業收入之百分之十七，此部分亦應扣除之。
    又被上訴人因終止系爭合約而免除不得與第三人合作之限制，而被上訴人實際上
    亦已另與第三人洽談新約並簽訂新約，於計算未來營業收入時，自應扣除被上訴
    人與第三人進行相同或類似業務合作所產生之營業收入。
乙、被上訴人方面：
壹、聲明：如主文所示。
貳、陳述：除與原判決記載相同部分，予以引用外，並補稱略以：
一、為不使損害賠償之認定困難，被上訴人請求上訴人應於所屬之入口網站（即http
    ://www.pchome.com.tw）之租片頻道，以「PC home線上租片館」之名稱提供合
    作網站之固定連結，連結之網址為（http://rentvideo.pchome.com.tw），由被
    上訴人經營線上租賃影片、雜誌、書籍、數位底片等相關業務，上訴人應上線十
    一個月又十三日。其計算基礎為系爭網站下線日為民國（下同）九十一年八月八
    日，距九十一年七月二十二日計僅有十八日，是以合約之有效期間尚有十一個月
    又十三日未履行，而本件合約期限為一年，雖為特定期間，惟依性質，應係指一
    年之期間，而非一定須於特定期間內為之。
二、按被上訴人為國內第一家線上出租影片、雜誌等之合法公司，所有產品皆係合法
    取得。證人陳逸瑛、林惠君所述皆不能證明被上訴人有侵害訴外人電腦家庭文化
    事業公司權益情事。上訴人公司之法定代理人詹宏志擔任訴外人電腦家庭文化事
    業公司發行雜誌之「集團發行人」，顯見兩家公司屬同一集團。
三、系爭線上租賃業務之下線與否，主控權操之在上訴人，被上訴人自始至終皆未同
    意停止系爭線上租賃業務，但因主控權在上訴人，網頁亦設在上訴人之網站上，
    被上訴人根本無權決定。被上訴人之所以發出「PC home租片館即日起停止服務
    」之通知，因必須對參與之會員交待，否則彼等上網而發現線上租片館不見了，
    對被上訴人之商譽必定嚴重影響，此為被上訴人不得已之做法，此項做法不等同
    於同意下線。
四、上訴人稱已移轉被上訴人之二千五百餘名會員，並不實在。又被上訴人與訴外人
    新浪網網站之合作，係基於上訴人片面違約之後其所同意之行為，且非屬民法第
    二百十六條之一所規定之範疇，被上訴人所受之損失，不應扣除被上訴人與新浪
    網合作所產生之營業收入。上訴人抗辯應扣除與新浪網合作之收入云云，並無理
    由。
    理      由
一、本件被上訴人起訴主張：兩造於九十一年七月十五日簽訂「網路家庭與維思資訊
    合作契約書」（下稱系爭合作契約），約定自同年七月二十二日起至九十二年七
    月二十一日止，在上訴人所屬入口網站「PC home Online」中之租片頻道，以「
    PC home線上租片館」品牌，委託被上訴人經營線上租賃影片、雜誌、書籍、數
    位底片等相關業務（下稱系爭線上租賃業務），被上訴人每月應給付當月營業收
    入百分之十七與上訴人作為利潤分配；被上訴人於同年七月二十六日至同年月三
    十一日測試通過，同年八月一日正式上線；詎上訴人竟於九十一年八月八日以口
    頭通知被上訴人涉及侵害他人權益，違反系爭合作契約第九條第三項約定，應逕
    依系爭合作契約第十條第二項約定，不待催告即終止兩造間之合約；惟上訴人所
    指被上訴人侵害他人權益並非事實，被上訴人自得依系爭合作契約第十條第三項
    約定，請求上訴人賠償損害；依電腦報表所載，被上訴人雖只上網八日，但九十
    一年八月份，依該網上所得之營業額共新臺幣（下同）二十八萬五千三百五十元
    ，則一年內被上訴人最少可獲得之預期利益為三百十三萬八千八百五十元，扣除
    應給付上訴人百分之十七之利潤，被上訴人可預期利益計為二百六十萬五千二百
    四十五元等情，爰依民法第二百十三條第一項、第二百十四條及第二百十六條規
    定，求為命上訴人如數給付上開金額及自起訴狀繕本送達之翌日起至清償日止，
    按年息百分之五計算利息之判決（原審判命上訴人應給付被上訴人三十三萬四千
    一百五十四元及自九十一年十二月二十五日起至清償日止，按年息百分之五計算
    之利息；而駁回被上訴人其餘之請求。被上訴人就其敗訴部分未聲明不服而確定
    ）。
    上訴人則以：系爭線上租賃業務係因有訴外人電腦家庭文化事業公司對伊提出侵
    害權利之主張，伊經事先通知，取得被上訴人同意後，兩造合意終止系爭合作契
    約，並就系爭線上租賃業務停止後會員之移轉事宜達成協議，被上訴人亦因而對
    其會員發出「PC home租片館即日起停止服務」之通知，伊並未片面停止系爭線
    上租賃業務，況被上訴人主張之損害額亦不實在云云，資為抗辯。
二、經查被上訴人主張兩造於九十一年七月十五日簽訂系爭合作契約，約定自同年七
    月二十二日起至九十二年七月二十一日止，在上訴人所屬入口網站「PC home
    Online」中之租片頻道，以「PC home線上租片館」品牌，委託被上訴人經營系
    爭線上租賃業務，被上訴人每月應給付當月營業收入百分之十七與上訴人作為利
    潤分配，被上訴人於同年七月二十六日至同年月三十一日測試通過，同年八月一
    日正式上線，詎上訴人於同年八月八日以口頭通知被上訴人下線之事實，業據其
    提出系爭合作契約為證（見原審卷第一宗六至一○頁），且為上訴人所不爭執，
    自堪信為真實。
三、關於被上訴人是否同意系爭線上租賃業務下線，即兩造間有無合意終止系爭合作
    契約部分：
    上訴人雖抗辯因有訴外人電腦家庭文化事業公司對伊提出侵害權利之主張，伊經
    事先通知，取得被上訴人同意後，兩造合意終止系爭合作契約云云；惟為被上訴
    人所否認。經查上訴人抗辯被上訴人合意終止系爭合作契約，固據其提出被上訴
    人在網站上所登載之「PC home租片館即日起停止服務」通知（見原審卷第三宗
    三三頁）為證，然經核該通知之內容，係被上訴人對外表示其停止系爭線上租賃
    業務，在文字敘述上，亦僅表明兩造間之合作關係因故中止，尚無從據為證明被
    上訴人同意下線，足見上訴人所辯，殊不足取。又上訴人所提出伊公司職員林惠
    君於九十一年八月二十三日對被上訴人所發之電子郵件（見同卷宗一一頁），其
    內容為對被上訴人表示收到上開通知與後續事項之處理，並述及「針對先前合約
    部分，我們法務部門會在近日內以專函通知即日起終止合約的事項」等語。該電
    子郵件既敘及上訴人將另以專函通知被上訴人終止合約，益見被上訴人並未同意
    終止系爭合作契約。雖證人林惠君到場證稱伊於上訴人公司認為被上訴人可能侵
    害第三人權益，決定將系爭線上租賃業務下線後，即在第一時間通知被上訴人公
    司職員林詩鈴，林詩鈴告訴伊，被上訴人公司也同意暫時這樣的處置云云（見本
    院卷一○八頁），然為被上訴人所否認；而經證人林惠君到場承認為真正之其於
    九十一年八月二十九日對被上訴人所發之電子郵件，亦僅敘及「法務部門會基於
    有第三者（雜誌社）主張此項合作案侵犯他們的權益，違反合約中的第九條第三
    項，因此直接依第十條第二項不待催告終止合約。因此法務部門不會再發函，雙
    方合約關係也視同立即終止」（見原審卷第一宗一三頁），顯見證人林惠君所為
    被上訴人有同意終止系爭合作契約之證詞，並非事實，尚難據為有利於上訴人之
    認定。此外，上訴人復不能舉證證明被上訴人有同意終止系爭合作契約，是其抗
    辯兩造間已合意終止系爭合作契約云云，毫不足取。
四、關於被上訴人有無侵害訴外人電腦家庭文化事業公司權益；上訴人是否有片面終
    止系爭合作契約權部分：
    經查上訴人雖主張被上訴人有侵害訴外人電腦家庭文化事業公司之權益云云，惟
    據該電腦家庭文化事業公司職員陳逸瑛到場僅證稱，伊認被上訴人侵害伊公司權
    益，全係因伊「在電腦家庭（文化事業公司）兼職時，看到維思公司在網路上的
    業務，我去我們的電腦室查，維思（公司）並沒有訂購我們公司的雜誌，但是維
    思（公司）在網路上卻經營我們公司雜誌的租賃業務，我就打電話去維思（公司
    ），問他們貨源從何處來，維思（公司）接電話小姐說請示主管再回我電話，但
    是後來沒有回覆」，並證稱，伊並未把網路上看到的雜誌租出來看是否合法或違
    法重製物，訴外人電腦家庭文化事業公司之雜誌在一般書報攤上可買到（見本院
    卷一○五、一○六頁），尚難據為證明被上訴人有侵害訴外人電腦家庭文化事業
    公司權益之情事，上訴人未經查證，遽以訴外人電腦家庭文化事業公司指稱被上
    訴人有侵害該公司權益為由，即片面對被上訴人終止系爭合作契約，自屬無據。
    是上訴人抗辯伊自得依系爭合作契約第十條第二項約定（見原審卷第一宗九頁）
    ，以被上訴人侵害他人權益為由，立即通知終止系爭合作契約云云，顯不足取。
五、關於被上訴人得否對上訴人請求損害賠償部分：
（一）依兩造間所訂立系爭合作契約第十條第三項約定：「任一方違反本合約之約定
      時，如因此而致他方受有損害，應負損害賠償責任」（見原審卷第一宗九頁）
      。又負損害賠償責任者，除法律另有規定或契約另有訂定外，應回復他方損害
      發生前之原狀；又應回復原狀者，如經債權人定相當期限催告後，逾期不為回
      復時，債權人得請求以金錢賠償其損害，民法第二百十三條第一項及第二百十
      四條分別定有明文。又依民法第二百十六條規定：「損害賠償除法律另有規定
      或契約另有訂定外，應以填補債權人所受損害及所失利益為限；依通常情形，
      或依已定之計畫、設備或其他特別情事，可得預期之利益，視為所失利益」。
（二）經查兩造間所訂立系爭合作契約之有效期間為自九十一年七月二十二日起至九
      十二年七月二十一日止，上訴人於九十一年八月八日片面將其所屬入口網站上
      被上訴人經營之系爭線上租賃業務下線，拒絕繼續履行系爭合作契約，致被上
      訴人無法在上訴人之入口網站經營，自已造成被上訴人受有喪失預期利益之損
      害，被上訴人依系爭合作契約第十條第三項約定，對上訴人請求損害賠償，自
      屬有據。
（三）被上訴人對上訴人請求損害賠償，雖主張其自九十一年七月二十二日起至同年
      八月八日止之營業額為二十八萬五千三百五十元云云，並提出九十一年八月份
      營業額明細為證（見原審卷第一宗二二至三八頁），惟為上訴人所否認；而被
      上訴人復不能證明上開營業額係經由上訴人所屬入口網站經營系爭線上租賃業
      務所達成之營業額，自不足為憑。然依上訴人所提出其依被上訴人所提供之電
      腦查詢介面查詢結果，被上訴人自九十一年七月三十一日起至同年八月八日止
      ，經由上訴人所屬入口網站轉介之營業額為一萬九千八百五十四元，有上訴人
      所提出之對帳紀錄可憑（見原審卷第三宗一一頁），應屬可取。爰斟酌被上訴
      人之產品及服務品質、經營策略技巧、消費者之消費次數與數量、整體經濟因
      素、網際網路之發展、其他線上租賃業者之競爭及營業成本等一切情狀後，認
      被上訴人自九十一年八月九日起至九十二年七月二十一日止之營業損失，應以
      上開時段之每日平均營業收入以半年計算，並扣除應給付上訴人百分之十七之
      利潤之數額，計算出被上訴人所失利益應為三十三萬四千一百五十四元（其計
      算式為：19,854元÷9日×365日÷2=402,595元，402,595元×83%=334,153.85
      元，元以下四捨五入），應屬適當（原審亦作此認定，未據被上訴人聲明不服
      ）。至被上訴人雖請求上訴人應於所屬之入口網站（即http://www.pchome.
      com.tw）之租片頻道，以「PC home線上租片館」之名稱提供合作網站之固定
      連結，連結之網址為http://rentvideo.pchome.com.tw，由被上訴人經營線上
      租賃影片、雜誌、書籍、數位底片等相關業務，上訴人應上線十一個月又十三
      日，惟兩造間所訂立系爭合作契約已因有效期間至九十二年七月二十一日屆滿
      而消滅，被上訴人所為此部分之請求，自屬無據。末按被上訴人所請求者為不
      得在上訴人所屬入口網站經營系爭線上租賃業務所受之損害，而被上訴人嗣後
      另與訴外人新浪網網站合作經營線上租賃業務與上訴人無關，則被上訴人請求
      損害賠償自毋庸扣除該部分營業可能獲得之利益。附此說明。
六、綜上所述，被上訴人請求上訴人給付三十三萬四千一百五十四元，及自起訴狀繕
    本送達之翌日即九十一年十二月二十五日起至清償日止，按年息百分之五計算之
    利息部分，自屬應予准許。從而原審就上開應予准許部分所為上訴人敗訴之判決
    ，並無不合。上訴論旨仍執前詞指摘原判決此部分不當，求予廢棄改判，為無理
    由。
七、至兩造其餘之攻擊或防禦方法及未經援用之證據，經本院斟酌後，認為均不足以
    影響本判決之結果，自無逐一詳予論駁之必要。併此敘明。
八、據上論結，本件上訴為無理由，依民事訴訟法第四百四十九條第一項、第七十八
    條，判決如主文。
中　　　華　　　民　　　國　　九十三　　年　　　四　　　月　 　二十 　　日
　　　                              民事第七庭
　　　                                  審判長法  官　林　鄉　誠
　　　                                        法  官　梁  玉  芬
　　　                                        法  官　鄭  威  莉
正本係照原本作成。
不得上訴。
中　　　華　　　民　　　國　　九十三　　年　　　四　　　月　　二十三　　日
　　　　　　　　　　　　　　　　　　　　　　　書記官　吳  瑞  英
